【裁判字號】    97,訴,32
【裁判日期】    970407
【裁判案由】    損害賠償
【裁判全文】
臺灣臺中地方法院民事判決  97年度訴字第32號
原      告  甲○○
訴訟代理人  陳惠伶    律師
被      告  香港商蘋果日報出版發展有限公司台灣分公司
法定代理人  丙○○
被      告  丁○○
上二人共同
訴訟代理人  呂勝賢    律師
被      告  乙○○
當事人間損害賠償事件，本院於97年3月24日言詞辯論終結，判
決如下：
    主    文
原告之訴及假執行之聲請均駁回。
訴訟費用新台幣壹萬零玖佰元由原告負擔。
    事實及理由
一、原告方面：
  (一)被告丁○○係被告香港商蘋果日報出版發展有限公司台灣分
    公司（以下簡稱蘋果日報公司）台中辦事處新聞記者。被告
    乙○○利用被告丁○○擬報導被告乙○○對原告所提侵權行
    為損害賠償訴訟，經鈞院92年度訴字第1192號民事判決原告
    應賠償新台幣（下同）150,000元及登報道歉之機會，故意
    告知被告丁○○關於原告下列不實之事項：原告將被告乙○
    ○賓士車身刮傷；以刀劃破被告乙○○機車座墊後灌入鹽酸
    ，導致被告乙○○坐上機車屁股被嚴重灼傷；破壞被告乙○
    ○機車煞車線，明顯要置被告乙○○於死地；持續發黑函給
    教育單位，詆毀被告乙○○名譽；原告提出低收入戶證明等
    內容。被告丁○○明知被告乙○○所告知之前開事項，均非
    鈞院92年度訴字第1192號民事判決所記載之內容，本於新聞
    記者之職責及職業道德，理當先進行求證，且縱經其求證屬
    實，亦必須係屬可受公評之事項，始得撰寫新聞予以報導，
    惟被告丁○○因故意或過失，未經求證遽行撰寫標題「教授
    自拍A片遭爆料、前女友挾怨報復賠十五萬登報道歉」之新
    聞（以下簡稱系爭報導），報導不實內容「邵女不但剪斷他
    機車煞車線、灌椅座鹽酸」、「邵女…又將賓士車身刮傷，
    以刀劃破陳的機車座墊後，灌入鹽酸，陳坐上機車導致屁股
    被嚴重灼傷；又破壞機車煞車線，明顯要置陳於死地」、「
    邵女騷擾陳的部分，雖然已被判刑，仍持續發黑函給教育單
    位，詆毀陳名譽」、「她並提出低收入戶證明」，經刊登於
    92年8月5日蘋果日報之新聞紙上，且被告丁○○所為系爭報
    導，一直留存於蘋果日報電腦網路之新聞網頁上，原告於96
    年9月7日知悉系爭報導內容後報警處理，系爭報導內容仍未
    撤除，被告丁○○不實之系爭報導將使閱讀者誤以為原告對
    被告乙○○糾纏不清、因愛生恨而報復，足使閱讀者對原告
    之人格評價產生貶抑，故原告之名譽權確實受到嚴重之侵害
    ，且情節重大，被告乙○○、丁○○係共同侵害原告之名譽
    權，原告得依民法第184條第1項前段、第185條、第195條規
    定，請求被告乙○○、丁○○連帶賠償原告之損害，被告蘋
    果日報公司為被告丁○○之僱用人，亦應依民法第188條第1
    項之規定負連帶賠償責任。原告因被告乙○○、丁○○侵害
    原告名譽權之行為，精神上所受痛苦，筆墨難以形容，爰請
    求被告等連帶賠償原告精神上損害1,000,00 0元。並聲明求
    為判決：被告應連帶給付原告1,000,000元及自起訴狀繕本
    送達翌日起至清償日止按年息5%計算之利息；原告願供擔保
    聲請宣告假執行。
  (二)對被告抗辯之陳述：
  1.被告乙○○辯稱僅與被告丁○○閒聊並要求被告丁○○不要
    為系爭不實內容之報導云云，惟被告乙○○與被告丁○○並
    非朋友，被告乙○○如不願意被告丁○○報導其與原告間之
    事情，依一般常情，被告乙○○應不會告知被告丁○○任何
    事項，被告乙○○所辯全屬卸責之詞。原告固有因被告乙○
    ○為了不讓原告探視兒子而找人恐嚇原告之事，打電話與被
    告乙○○，然被告乙○○提出之90年10月13日電話錄音譯文
    ，並無忠實地譯出當時之對話內容，被告乙○○提出電話錄
    音係在混淆事實。原告固有向被告乙○○任職之學校及教育
    部等單位提出陳情書，然僅有一次寄陳情函，並無持續發黑
    函給教育單位之行為。
  2.被告丁○○之報導僅憑與原告為訴訟對造之被告乙○○之告
    知而逕行撰寫新聞內容，並未經合理查證，且原告非公眾人
    物，被告丁○○報導被告乙○○所告知之事項，與公益完全
    無關，被告丁○○、蘋果日報公司自應負侵權賠償責任。
  3.原告係因於96年9月7日在雅虎奇摩網站以「乙○○」字樣進
    行搜尋，就所搜尋到之資料進行點選，始知悉被告丁○○所
    撰寫之系爭報導，被告抗辯原告知悉在前，應由被告負舉證
    責任。
二、被告方面：
  (一)被告乙○○部分：
    被告蘋果日報公司確實在92年8月5日刊登系爭報導，然關於
    被告丁○○撰寫該內容，被告乙○○事前完全不知悉，被告
    丁○○於刊登前一日與被告乙○○有電話聯繫談論關於鈞院
    92年度訴字第1192號民事判決之事，當時被告等就如同電話
    閒聊般談及該判決相關事項，被告乙○○認為有關鈞院92年
    度訴字第1192號民事判決係任何人均得於司法網站上查看之
    判決書類，故對於判決內容所載事項，均如實告知被告丁○
    ○，嗣被告丁○○又向被告乙○○詢問及與原告間發生之其
    他事項，被告丁○○當時向被告乙○○保證其餘事項之詢問
    ，係純粹聊天不會登載，被告乙○○也向被告丁○○表示雖
    有發生原告與被告乙○○間電話錄音，使被告乙○○強烈懷
    疑原告將被告乙○○之賓士車身刮傷、以刀劃破機車座墊後
    灌入鹽酸，導致被告乙○○坐上機車屁股被嚴重灼傷，又破
    壞機車煞車線，持續發黑函給教育單位詆毀被告乙○○名譽
    等事，但為免造成二度傷害，請被告丁○○不要登載上述事
    項，豈料被告丁○○仍為系爭報導，就原告指述之侵權行為
    ，被告乙○○無任何故意或過失之因素。另被告乙○○確實
    遭受賓士車身被刮傷、被人以刀劃破機車坐墊灌入鹽酸及遭
    人破壞機車煞車線，有照片為證，被告乙○○懷疑原告有上
    述行為，非無任何理由，於90年10月13日被告乙○○與原告
    電話錄音中，被告乙○○質問原告「那天給我割摩托車、灌
    鹽酸，幾次你自己講？幾次？刺破我摩托車輪子幾次？動我
    的煞車，對不對？你以前還刮花我的賓士…」；原告則回答
    ：「那是你打我，叫人跟蹤我、打我，我才會…」。由原告
    之回答可證明原告確實有將被告乙○○賓士車身刮傷…等行
    為。綜上，被告乙○○並無民法第184條第1項及第185條之
    行為，原告訴請被告乙○○與被告丁○○、被告蘋果日報公
    告連帶負損害賠償責任，並無理由。另原告於92年8月5日即
    知悉本案，其請求權已罹於消滅時效。並聲明求為判決：駁
    回原告之訴及假執行之聲請；如受不利判決，願供擔保免為
    假執行。
  (二)被告丁○○、被告蘋果日報公司部分：
  1.系爭報導，係被告丁○○因取得被告乙○○與原告間鈞院92
    年度訴字第1192號請求損害賠償民事判決之新聞資料，乃據
    以撰稿報導，因台北報社要求被告丁○○採訪雙方當事人，
    以了解該案判決之緣由作深入報導，被告丁○○乃依判決所
    載雙方當事人之地址，到場實地查訪，惟均未能獲會晤當事
    人。嗣被告丁○○透過被告乙○○任教之學校以電話與被告
    乙○○取得聯絡，報導中有關：原告將被告乙○○賓士車身
    刮傷；以刀劃破被告乙○○機車座墊後灌入鹽酸，導致被告
    乙○○坐上機車屁股被嚴重灼傷；破壞被告乙○○機車煞車
    線，明顯要置被告乙○○於死地；持續發黑函給教育單位，
    詆毀被告乙○○名譽等內容，確係採訪被告乙○○由其親口
    告知，當時被告丁○○係問到刑事案件部分係控告原告何內
    容，被告乙○○即為如上內容之表示；被告丁○○再詢問有
    關刑事案件原告有無判刑及刑度，並要求被告乙○○依判決
    書記載念給被告丁○○聽，電話中可知被告乙○○是依判決
    主文記載讀誦；被告丁○○又詢問對於民事判決賠償金額15
    0,000元有無意見，被告乙○○表示對前開金額不滿，因原
    告向法院表示其沒有工作，且領有身心障礙手冊，並提出低
    收入戶之證明，博取法官同情，才會只判150,000元，判決
    金額太低等語。被告丁○○為採訪原告亦走訪原告住處2次
    ，第一次是當日下午，大樓管理員表示原告不在，被告丁○
    ○乃留名片予大樓管理員，請其放在原告信箱，當日晚間被
    告丁○○再次前往原告住處，惟仍無法與原告取得聯絡。
  2.系爭報導係被告丁○○經確實採訪查證而為報導，並無任何
    故意或過失侵害原告名譽權之行為，依鈞院92年度訴字第11
    92號民事判決記載：當時之原告即被告乙○○起訴陳述「被
    告（即本件原告）常藉探視小孩為由，與原告（即被告乙○
    ○）發生衝突」、「被告甚至於台灣高等法院台中分院判處
    其加重誹謗罪及公然侮辱罪刑之後，仍不知悔改，繼續寄發
    陳情書至教育部、中國醫藥學院校長室，企圖再以該方式打
    擊原告之聲譽」、「被告根本無任何所得，此可向稅捐機關
    查詢即可得知」；當時原告則答辯陳述：「被告因受原告及
    其母之輕視侮辱，致有些許不甚恰當之舉措」、「被告…多
    年來經濟上無法獨立，加以被告因腳部受過重大傷害而持有
    身心障礙手冊，且因目前有刑案在身，故一直無法謀職上班
    ，現仍是失業狀態…被告無任何收入，全靠親友幫忙…」，
    判決理由中亦有「被告因探視小孩之問題，多次與原告發生
    衝突」、「被告因分手子女監護之問題與原告發生衝突生恨
    ，兩造有甚難釐清之男女情愛葛」、「被告現為輕度肢障…
    兩造之經濟狀況…被告有已設定抵押權現尚繳息中之土地建
    物，但現失業中，經濟狀況不佳等情」等記載。前開民事判
    決確有記載原告雖經判處罪刑後，仍繼續寄發陳情書到教育
    部等單位，並經被告丁○○採訪當事人即被告乙○○再次親
    口證實，原告於本件起訴狀亦自承有向被告乙○○任職之學
    校、教育部等單位提出「陳情書」；原告於前開民事事件中
    亦自述並提出相關事證證明自己失業無工作，生活尚需親友
    資助等語，該事件承審法官亦確據此參酌兩造經濟狀況而為
    判決損害賠償金額之依據，是被告丁○○再依據採訪被告乙
    ○○之說法，確信為真實可採為報導，並無故意或過失。況
    系爭報導雖指原告提出低收入證明，為原告否認，惟審諸原
    告於前開民事事件自述無任何收入之經濟條件遠低於「中低
    收入戶」，被告丁○○之報導固指原告提出低收入證明，亦
    無毀害原告名譽，且收入之高低即經濟狀況之優劣，與人格
    之社會評價高低並無關聯，原告之名譽並無受損。又依前開
    民事判決所認，原告與被告乙○○自89年間起即因分手及子
    女監護等問題發生衝突，而被告乙○○亦以其被害情事屢對
    原告提出刑事追訴經判決原告罪刑，被告乙○○再據以提起
    上開民事損害賠償訴訟經上開民事判決在案，被告乙○○為
    被害當事人本人，以其親身經歷被害情形受採訪而為陳述，
    陳述內容歷歷在目，並具體陳述原告遭判處之徒刑等情，再
    徵以民事判決所載內容，且被告乙○○身居中國醫藥院教授
    及各項要職，並無理由虛構矇騙被告丁○○之理，被告丁○
    ○乃確信被告乙○○所指陳之內容，並非憑空杜撰，又依原
    告遭判刑情形為偽造文書、竊盜等罪判刑4月緩刑2年、毀損
    名譽判拘役50日，連續公然侮辱判刑2月等內容及鈞院89年
    度訴字第2258號偽造文書判決、90年度自字第361號、台灣
    高等法院台中分院91年度上易字第627號妨害名譽判決之記
    載，與被告乙○○接受採訪之系爭報導所載確實相符，被告
    丁○○在報導前業經合理查證，再依查證所得資料，已有相
    當理由確信其為真實者，足認被告丁○○就系爭報導已盡善
    良管理人之注意義務並無過失。
  3.系爭報導日期為92年8月5日，原告於96年12月26日始提出本
    件損害賠償之請求，已罹於請求權時效消滅。原告雖主張於
    96年9月7日始知悉系爭報導，顯違事理之常，無足採納。
    並均聲明求為判決：原告之訴駁回；如受不利判決願供擔保
    免為假執行。
三、本件原告主張被告乙○○故意告知被告丁○○有關「原告將
    被告乙○○賓士車身刮傷；以刀劃破被告乙○○機車座墊後
    灌入鹽酸，導致被告乙○○坐上機車屁股被嚴重灼傷；破壞
    被告乙○○機車煞車線，明顯要置被告乙○○於死地；持續
    發黑函給教育單位，詆毀被告乙○○名譽；原告提出低收入
    戶證明」等不實事項，經被告丁○○撰寫系爭報導於登載92
    年8月5日之新聞紙，並留存於電腦網路上，侵害原告之名譽
    ，被告等應連帶對原告負連帶損害賠償之責等語，被告等對
    原告主張被告丁○○經採訪被告乙○○後撰寫系爭報導登載
    於92年8月5日新聞及留存於電腦綱路上等情固不爭執，惟均
    否認有侵權行為，並以前詞置辯。則本件兩造主張爭執之處
    為：原告主張之侵權行為損害賠償請求權是否已罹於消滅時
    效？被告乙○○、丁○○之行為是否侵害原告之名譽權而應
    負侵權行為？被告蘋果日報公告應否負連帶賠償責任？茲分
    述如下：
  (一)按因侵權行為所生之損害賠償請求權，自請求權人知有損害
    及賠償義務人時起，2年間不行使而消滅。民法第197條第1
    項前段定有明文，又「所謂知有損害及賠償義務人之知，係
    指明知而言。如當事人間就知之時間有所爭執，應由賠償義
    務人就請求權人知悉在前之事實，負舉證責任。」最高法院
    72 年台上字第1428號亦著有判例可供參照。本件被告均抗
    辯原告之侵權行為請求權已逾2年時效期間，惟原告主張於
    96年9月7日始自網路上查詢知悉系爭報導，揆諸前揭最高法
    院判例意旨，自應由主張原告知悉在前之被告就此負舉證之
    責任，被告等均未能於審理中舉證證明原告知悉在前之事實
    ，則被告等此部分抗辯，即無足採納。原告既自96年9月7日
    始知悉系爭報導之存在，其於同年12月26日提起本訴請求損
    害賠償，未逾民法第197條第1項前段所定之時效期間，合先
    陳明。
  (二)被告乙○○部分：
  1.被告乙○○辯稱就原告起訴所稱系爭報導之不實事項部分，
    其僅與被告丁○○閒聊方式對談，並要求被告丁○○不要報
    導，事前並不知悉系被告丁○○撰寫系爭報導云云。惟按被
    告丁○○為新聞記者，與被告乙○○取得聯絡之目的即為報
    導原告與被告乙○○間因本院92年度訴字第1192號民事判決
    及相關爭執之事項，被告丁○○之身份及其訪談之目的，均
    應為被告乙○○事前即已知悉，被告乙○○果不欲被告丁○
    ○報導上開民事判決以外之糾葛事項，依一般常理判斷，被
    告乙○○僅須拒絕被告丁○○之電話採訪或拒絕回答上開民
    事判決以外事項之詢問即可達其目的，惟被告乙○○並未為
    拒訪或拒答之回應，反而順應被告丁○○之詢問而一一回答
    ，應認為被告乙○○係於充分了解被告丁○○之採訪目的而
    為上述事項之告知，其辯稱不欲被告丁○○為報導及事前不
    知悉被告丁○○撰寫系爭報導之詞，顯與一般常理有悖難以
    採信。
  2.按因故意或過失，不法侵害他人之權利者，負損害賠償責任
    。故意以背於善良風俗之方法，加損害於他人者亦同。不法
    侵害他人之身體、健康、名譽、自由、信用、隱私、貞操，
    或不法侵害其他人格法益而情節重大者，被害人雖非財產上
    之損害，亦得請求賠償相當之金額。其名譽被侵害者，並得
    請求回復之適當處分。民法第184條第1項、第195條第1項分
    別定有明文。是民法上侵權行為之成立，必須賠償義務人具
    有故意或過失，不法侵害他人權利，或故意以背於善良風俗
    之方法，加損害於他人之行為存在為前題，且此屬有利於原
    告之事實，依舉證責任分配之原則而言，應由原告就被告有
    前述之有責行為先負舉證之責。又民法上名譽權之侵害固非
    即與刑法之誹謗罪相同，名譽有無受損害，應以社會上對個
    人評價是否貶損作為判斷之依據，苟其行為足以使他人在社
    會上之評價受到貶損，不論其為故意或過失，均可構成侵權
    行為，其行為不以廣佈於社會為必要，僅使第三人知悉其事
    ，亦足當之；然民法侵權行為既需以行為不法為要件，其所
    謂「不法」即相當於刑法中之違法性，故刑法第311條各款
    規定之免責事由，於民事案件中亦可適用，從而，行為人指
    摘或傳述內容苟與公共利益相關，且行為人有相當理由確信
    其所為言論係真實或對可受公評之事為自衛、自辯或保護合
    法利益而出於善意發表評論者，其言論自由即應受到維護，
    尚不得遽論以構成侵權行為。
  3.原告以被告乙○○故意告向被告丁○○告知不實之事項，使
    被告丁○○撰寫系爭報導登載於蘋果日報上，主張被告乙○
    ○侵權其名譽權，應負損害賠償責任云云。惟原告已自認確
    有向被告乙○○任教之學校及教育部等單位寄發陳情書，並
    有原告提出之陳情書影本在卷可憑，則被告乙○○向被告丁
    ○○所言「原告持續發黑函給教育單位，詆毀被告乙○○名
    譽」等語，係屬有據並無捏造或虛構之情。至於被告乙○○
    謂「原告將被告乙○○賓士車身刮傷；以刀劃破被告乙○○
    機車座墊後灌入鹽酸，導致被告乙○○坐上機車屁股被嚴重
    灼傷；破壞被告乙○○機車煞車線，明顯要置被告乙○○於
    死地」等事項部分，按被告乙○○之車輛確有遭人破壞毀損
    之情形，已據被告乙○○提出受損照片可憑，即被告乙○○
    此部分所述，尚非憑空捏造，另依原告及被告乙○○提出之
    90年10月13日、89年間原告與被告乙○○之電話錄音譯文所
    示，被告乙○○均向原告提出有關上述事項之質問，原告雖
    以被告乙○○提出之錄音譯文非完整對話內容，惟仍足徵被
    告乙○○主觀上乃認為所受之損害皆為原告所為。再觀諸卷
    附兩造各自提出之本院89年度訴字第2258號偽造文書刑事判
    決、90年自字第361及台灣高等法院台中分院91年度上易字
    第627號妨害名譽刑事判決、本院92年度訴字第119 2號損害
    賠償民事判決、台灣高等法院台中分院96年度上易字第329
    號損害賠償民事判決、本院92年度家聲字第10號、94年度家
    聲字第32號酌定子女會面方式及期間事件裁定、台灣台中地
    方法院檢察署96年度偵字2074號、97年度偵字第806號不起
    訴處分書、台灣高等法院台中分院檢察署96年度上聲議字第
    1111號處分書、96年度偵字第5862號起訴書等，均為原告與
    被告乙○○間因男女感情及子女監護問題，數年間衝突不斷
    ，關係形同水火，並經法律途徑互控數個民刑事案件，則被
    告乙○○以其與原告間長期衝突對立之地位，基於其主觀上
    對原告以往行為舉措之認識及與原告於電話對談間之有關內
    容，認為原告有為上述之行為，並予以告知被告丁○○，乃
    基於被告乙○○自身信任真實之既存事實所為之主觀評論，
    自難認為有侵害原告名譽權之故意或過失行為存在。且被告
    乙○○所述事件與社會善良風俗及刑事犯罪案件有關，並非
    完全僅涉私德而與公益無關之事項，則被告乙○○向被告丁
    ○○所為之陳述雖造成原告在社會上的評價遭受貶抑，亦難
    認被告乙○○之行為構成侵權行為。故原告主張被告乙○○
    侵害其名譽權云云，即無可取。
  (三)被告丁○○及蘋果日報公司部分：
  1.按言論自由為人民之基本權利，憲法第11條有明文保障，國
    家應給予最大限度之維護，俾其實現自我、溝通意見、追求
    真理及監督各種政治或社會活動之功能得以發揮，惟為兼顧
    對個人名譽、隱私及公共利益之保護，法律尚非不得對言論
    自由依其傳播方式為合理之限制，大法官會議釋字第509號
    著有解釋可稽。故於公共性領域問題之報導或評論，美國判
    例創造所謂「真實惡意」原則，以調整新聞自由與名譽權之
    價值衡量，我國最高法院93年台上字第1979號判決意旨亦揭
    示「…倘依行為人所提證據資料，可認有相當理由確信其為
    真實，或對行為人乃出於明知不實故意捏造或因重大過失、
    輕率、疏忽而不知其真偽等不利之情節未善盡舉證責任者，
    均不得謂行為人為未盡注意義務而有過失。縱事後證明其言
    論內容與事實不符，亦不能令負侵權行為之損害賠償責任，
    庶幾與『真實惡意』（actual malice）原則所揭櫫之旨趣
    無悖」等語。即行為人依其所提證據資料有相當理由確信其
    為真實，且非僅涉及私德而與公共利益有關，符合真實善意
    ，應屬言論自由權利之正當行使，即為侵害名譽行為之阻卻
    違法事由，縱有致使他人權利受侵害之結果，亦難謂有何民
    法第184條侵權行為要件中之不法侵害可言。
  2.次按民法上不法侵害他人之名譽，不論行為人之行為係出於
    故意或過失，均應負損害賠償責任，此觀民法第184條第1項
    前段及第195條第1項之規定自明。而所謂過失，乃應注意能
    注意而不注意即欠缺注意義務之謂。構成侵權行為之過失，
    係指抽象輕過失即欠缺善良管理人之注意義務而言。行為人
    已否盡善良管理人之注意義務，應依事件之特性，分別加以
    考量，因行為人之職業、危害之嚴重性、被害法益之輕重、
    防範避免危害之代價，而有所不同。新聞自由攸關公共利益
    ，國家應給予最大限度之保障，俾新聞媒體工作者提供資訊
    、監督各種政治及社會活動之功能得以發揮；倘嚴格要求其
    報導之內容必須絕對正確，則將限縮其報導空間，造成箝制
    新聞自由之效果，影響民主多元社會之正常發展。故新聞媒
    體工作者所負善良管理人之注意義務，應從輕酌定之。倘其
    在報導前業經合理查證，而依查證所得資料，有相當理由確
    信其為真實者，應認其已盡善良管理人之注意義務而無過失
    ，縱事後證明其報導與事實不符，亦不能令負侵權行為之損
    害賠償責任，最高法院93年台上字第851號判決意旨亦可供
    參照。
  3.被告丁○○所撰寫之系爭報導，固有貶損原告個人形象，使
    原告在社會上形象、地位、人格、聲譽產生負面評價之情形
    ，惟系爭報導之內容，述及本院92年度訴字第1192號民事損
    害賠償事件之內容及被告乙○○告知之上述事項，與社會善
    良風俗及刑事犯罪案件有關，均涉及公益，既非僅涉及私德
    而與公眾事務有關，則被告丁○○應否負損害原告名譽之侵
    權行為責任，應視被告丁○○於報導前有無經合理查證，即
    有無真實惡意而定。被告丁○○所撰系爭報導有關「原告將
    被告乙○○賓士車身刮傷；以刀劃破被告乙○○機車座墊後
    灌入鹽酸，導致被告乙○○坐上機車屁股被嚴重灼傷；破壞
    被告乙○○機車煞車線，明顯要置被告乙○○於死地；持續
    發黑函給教育單位，詆毀被告乙○○名譽」等內容，其中原
    告發黑函給教育單位部分，既屬真實，已如前述；另有關原
    告破壞被告乙○○車輛部分之內容，係被告丁○○於電話採
    訪被告乙○○，經被告乙○○告知之事項，為被告乙○○所
    是認，則被告丁○○所撰內容，並非憑空虛構，又被告丁○
    ○參酌原告與被告乙○○間多件民、刑事糾紛之內容及原告
    經判處罪刑及被告乙○○為大學教授之身分，以被告乙○○
    以親身經歷當事者之親口陳述，佐以相關訴訟判決等依據，
    令被告丁○○具相當理由確信其報導內容之真實，被告丁○
    ○就其所為系爭報導內容應認為已盡相當查證之責，而不得
    謂其未盡注意義務而有過失。縱被告乙○○所告知之事項與
    事實未盡相符，基於前揭真實惡意之原則，亦不能令被告丁
    ○○負侵權行為損害賠償責任。至被告丁○○所撰系爭報導
    有關「原告提出低收入證明」部分，雖與原告實際提出之資
    料不符，惟原告於本院92年度訴字第1192號民事事件審理中
    確有陳稱其無工作，並無收入之情形，並提出相關事證經本
    院上開判決據以為酌定損害賠償金額之依據，且收入高低即
    經濟能力之優劣，與人格之社會評價並無相關，自不能以被
    告丁○○上開報導之內容即認為有侵害原告名譽權之情形。
  4.被告蘋果日報公司依民法第188條規定負損害賠償責任之前
    提為被告丁○○對原告成立民法第184條之侵權行為。惟被
    告丁○○所為系爭報導，不構成對原告之侵權行為已如前述
    ，則被告蘋果日報公司對原告自亦不負民法第188條第1項之
    僱用人連帶賠償責任。
四、綜上所述，被告乙○○並無侵害原告名譽權之故意或過失，
    且所陳述內容未逾其主觀確信之事實基礎，而被告丁○○於
    系爭報導內容業經合理之查證，已盡善良管理人注意義務而
    無過失。從而，原告依民法第184條第1項前段、第185條、
    第195條及188條第1項前段之規定，請求被告連帶賠償原告
    1,000,000元，及自起訴狀繕本送達被告翌日起至清償日止
    ，按年息5%計算之利息，為無理由，應予駁回。又原告之訴
    已經駁回，其假執行之聲請亦失所依據，應併予駁回。
五、本件判決之基礎已為明確，兩造其餘主張、陳述並所提之證
    據，經審酌後，認均與本件之結論無礙，不再一一論述，併
    予敘明。
六、訴訟費用負擔之依據：民事訴訟法第78條。
中    華    民    國    97    年    4    月     7     日
                  民事第一庭    法  官  陳文爵
正本係照原本作成。
如對本判決上訴，須於判決送達後20日內向本院提出上訴狀。
中    華    民    國    97    年    4    月     8     日
                                書記官  劉易柔


司法院資訊處製作；財團法人民間司法改革基金會備份。
